臺灣彰化地方法院民事判決　九十五年度智字第一一號
原　　　告　甲○○
訴訟代理人　江燕鴻律師
複　代理人　乙○○
被　　　告　曹瑞吉即瑞發木材廠
　　　　　　　　　　　　號
訴訟代理人　陳建勛律師
複代理人　　陳瑾瑜律師
上列當事人間請求損害賠償事件，業經本院於民國九十六年八月
八日言詞辯論終結，茲判決如下：
      主      文
被告應給付原告新台幣壹拾貳萬玖仟肆佰貳拾玖元及自民國九十
五年七月廿九日起至清償日止，按年息百分之五計算之利息。
被告不得銷售侵害原告所有第二○三○三二號「實心木門改良」
新型專利權之產品，現有存貨應予以銷毀。
原告其餘之訴駁回。
訴訟費用由被告負擔百分之四，餘由原告負擔。
本件關於原告勝訴部份得假執行，但被告若為原告預供擔保新台
幣壹拾貳萬玖仟肆佰貳拾玖元後，得免為假執行。
原告其餘假執行之聲請駁回。
      事實及理由
壹、程序方面
一、按依專利法第一百零八條準用第九十條第一項規定，關於新
    型專利權之民事訴訟，在申請案、舉發案、撤銷案確定前，
    得停止審判。本件被告辯以：原告之專利產品，在其尚未提
    出專利申請前，已有其他專利權人就相同之產品，提出專利
    之申請並公告之，被告已於本件訴訟繫屬中對原告所有專利
    提出舉發，請求依最高法院七十二年度台抗字第九三號裁定
    意旨，裁定中止本件訴訟程序云云，其以修法前之規定及最
    高法院裁判主張應中止訴訟程序云云，於法尚未有合，併予
    敘明。
二、次按訴狀送達後，原告不得將原訴變更或追加他訴，但請求
    之基礎事實同一者，不在此限，民事訴訟法第二百五十五條
    第一項第二款定有明文。本件原告起訴原依專利法第一百零
    六條第一項、第一百零八條準用第八十四條第一項規定，請
    求被告給付損害賠償金三百萬元及法定遲延利息部分，嗣於
    民國（下同）九十六年四月廿五日具狀陳稱：另依專利法第
    八十五條第二項規定，請求被告賠償原告業務上信譽之損害
    五十萬元，並請求依同條第三項規定，酌定不超過損害額三
    倍之賠償等語，於同年五月九日具狀陳稱：若被告抗辯其所
    得利益未達三百萬元，則原告始再依專利法第八十五條第二
    項之規定，請求業務上之信譽損害五十萬元，並請求依同條
    第三項規定，酌定不超過損害額三倍之賠償，惟原告所請求
    之總金額仍僅為三百萬元，超過部分亦放棄不再請求等語，
    核屬訴訟標的之追加，惟其同係以被告侵害專利權之基礎事
    實據以請求，與民事訴訟法第二百五十五條第一項第二款規
    定相符，應予准許。復按專利法第八十五條第一項第一、二
    款係專利權人就受侵害請求損害賠償計算方法及範圍之特別
    規定，專利權人依法得擇一計算其損害，並非請求權之基礎
    ，此節並經原告具狀陳明，是原告起訴時，原主張依專利法
    第八十五條第一項第一款規定，計算請求被告應賠償新台幣
    （下同）三百萬元，及自起訴狀繕本送達翌日起至清償日止
    按週年利率百分之五計算之利息，嗣復主張改依專利法第八
    十五條第一項第二款規定，以被告因侵害行為所得之利益，
    計算損害額等情，無涉訴之變更之問題，被告指其為訴之變
    更，並予以反對，尚屬無據，併此說明。
貳、實體方面
一、本件原告主張：（一）原告為新型第二○三○三二號「實心
    木門改良」（下稱系爭專利）之專利權人，詎原告於九十三
    年十月間，發現市場上出現仿冒品，經原告循線查察，發現
    被告以其所經營之瑞發木材廠名義對外販賣仿冒系爭專利之
    實心木門，顯然侵害系爭專利，經原告屢次制止，被告均置
    之不理，爰依專利法第一百零六條第一項、第一百零八條準
    用同法第八十四條第一項規定，行使排除被告所為侵害之權
    利，並依專利法第八十五條第一項第二款規定，以被告因侵
    害行為所得之利益，計算原告自九十五年四月廿六日起至同
    年六月廿五日止所受之損害，請求被告給付損害賠償金。依
    被告所提出之九十三、九十四年度營利事業所得稅結算申報
    書，可知被告銷售侵權商品所得之利益為四百五十四萬九千
    八百三十一元，原告僅請求被告賠償三百萬元，以彌補原告
    之損失，超過部分放棄不再請求；惟如被告抗辯其所得利益
    未達三百萬元，則原告主張因被告對侵害系爭專利權之行為
    ，毫無悔意，另依專利法第八十五條第二項之規定，請求被
    告賠償原告業務上信譽之損害五十萬元，並請鈞院依專利法
    第八十五條第三項之規定，酌定不超過損害額三倍之賠償，
    但原告所請求金額仍為三百萬元，超過部分亦放棄不再請求
    。（二）對被告所為抗辯之陳述：１、被告模仿系爭專利之
    公報（非專利說明書）所載之專利權範圍，即以內層體正、
    背表面設高價材薄片，側邊設高價材側邊體，而內層體由數
    根不同紋路之條狀廉價材結合為一體，藉由表面、側邊為高
    價材、內為不同紋路廉價材，而得價格低廉外在質感完全相
    同於高價材及不易變形之實心木門，被告以實心木門改良之
    構造方法侵害系爭專利權，至被告之製作過程是否與系爭專
    利相同，則在所不問；況且，新型專利本係指利用自然法則
    之技術思想，對物品之形狀、構造或裝置之創作，製作過程
    本非新型專利得申請之範疇，故被告對此所為抗辯，顯有誤
    會。２、本件依兩造合意聲請鈞院囑託國立雲林科技大學專
    利侵害鑑定中心鑑定結果，被告所仿製販賣之木門，確實已
    落入系爭專利之申請專利範圍內，而有侵害系爭專利權之實
    。按專利法第一百零六條第一項規定新型專利權人，專有排
    除他人未經其同意而製造、販賣之權利，旨在保護新型專利
    權人之智慧財產權，自屬民法第一百八十四條第二項所指保
    護他人之法律。本件被告所販賣之實心木門產品，既已侵害
    原告所有系爭專利權，依民法第一百八十四條第二項規定，
    即推定被告有過失，被告欲免除賠償責任，自應由其證明其
    販賣行為無過失，故被告辯稱原告應就其主觀犯意負舉證責
    任云云，自無足採。況原告在自行出版之商品型錄廣告，已
    將系爭專利證書明示，並附有專利標記及專利證書號數之標
    示；原告並曾於九十年四月九日以存證信函通知被告，不得
    再從事侵害系爭專利權之行為，故被告應早已知悉系爭專利
    權，其辯稱無故意或過失，顯不足採。４、被告雖概稱系爭
    侵權商品約佔其總產值百分之五，然卻不能就其成本或必要
    費用舉證，自應以原告所請求之三百萬元計算損害賠償額。
    退步言，縱認系爭侵權商品確僅約佔被告總產值百分之五，
    並以被告九十四年度銷售系爭侵權商品所得之利益為四百五
    十四萬九千八百三十一元計算，惟查被告自九十三年十月起
    ，即開始侵系爭專利權，及原告業依專利法第八十五條第二
    項之規定，另行請求業務上之信譽害五十萬元，並請鈞院依
    同法條第三項規定，酌定不超過損害額三倍之賠償，足認原
    告請求被告賠償三百萬元，應有理由等語，並聲明：（一）
    被告應給付原告三百萬元及自起訴狀繕本送達翌日起至清償
    日止，按年利率百分之五計算之利息。（二）被告等不得銷
    售仿冒系爭專利，，現有存貨應予以銷毀。（三）訴訟費用
    由被告負擔。（四）第一項請求，原告願供擔保請准宣告假
    執行。
二、被告則以：（一）關於「實心木門之內層體」，被告雖有利
    用數根不同紋路之木材結合而成，然因被告係以膠水黏合，
    再置入機器中壓實十個小時後始能利用該木條，故被告選用
    之木材，均係長度相同之木材，並無如系爭專利說明書所強
    調，得以藉由使用「短長度」木材，達到充分利用原本規格
    不符用途廢料之情形；又關於「嵌合槽條」，被告係採一般
    木作技術，將木材送入機器中切割出溝條，而無如系爭專利
    說明書所強調之獨立製作該嵌合槽條，達到加工方面得以較
    輕鬆目的之情形。況按符合專利法第九十三條所定之積極要
    件，且無同法第九十四條所定之消極要件者，始可合法取得
    專利權；然系爭專利所運用之技術，早在原告提出系爭專利
    申請前，即已見於美國專刊US5，218，807號中，故系爭專
    利並不具新型專利之「新穎性」；又先經有訴外人劉清枝之
    「銘木實心地板之結構改良」專利案、林明達之「仿原木拼
    板及其製法」專利案，均明白揭露與原告相同之技術，依此
    可知系爭專利權確有重複專利之疑慮；抑有進者，系爭專利
    權中所提及之技術，事實上早在原告提出系爭專利申請前，
    已為同業所公開使用甚久，請傳訊潘政尚作證。據上，足見
    系爭專利權，確實存在專利法第九十四條所定之消極要件，
    而此部分攸關系爭專利是否有重複專利，且鑑定單位在審核
    每件專利權時，理應審慎斟酌該前提要件，詎原鑑定單位對
    此部分，竟未為任何說明，更未對被告於鑑定當日，當場提
    供給之舉發文件，為任何判斷，顯有疏漏。（二）原告未曾
    在其所主張之系爭專利物品上，附有系爭專利權之專利標記
    及專利證書號數之標示，故自外觀上，根本無從辨識該商品
    究竟是否屬於有專利權之商品，在此客觀情事下，自難認被
    告有何侵權之故意；且被告在同業之間，亦未曾聽聞原告享
    有系爭專利權，被告自亦無從由此管道，知悉該商品係屬具
    有系爭專利權之商品，況被告未曾見過原告所指之型錄，亦
    不知該型錄是否確曾對外發行過，故被告自無從藉此知悉原
    告生產之商品係屬專利商品；縱認被告有侵權之行為，惟依
    上開客觀情事，可知被告絕無在明知原告享有系爭專利權之
    情況下，仍加以侵害之主觀意思。又關於被告開始製造系爭
    商品之起因，係緣自於被告在九十三年間，因添購訴外人川
    劦企業有限公司製造之「氣/油壓半自動拼板機」，從該操
    作手冊及附圖，知悉該機器之目的，係在協助木料製作拼板
    膠合，甚至尚有區分各種不同樹種之木料，及各木材含水率
    之不同，而在拼板膠合時間上有所不同；為此，被告才開始
    嘗試將工廠內堆置之木料，運用該機器，製作系爭產品；由
    上可知，被告係因信賴該機器之功能及其使用手冊之說明，
    才會開始製造系爭商品，故被告並無任何可歸責抑或違反注
    意義務之情事，亦即在主觀上，應認被告並無過失可言，原
    告自不得向被告請求損害賠償。況被告係從七十九年間在原
    告處工作，並於八十一年間，自行設立瑞發木材廠，然原告
    係遲於八十七年才取得系爭專利權，亦即係在被告自行創業
    之後，依此顯見被告絕非係因在原告處工作獲悉系爭專利，
    才於離職後故意侵害系爭專利權；且上開原告所指型錄係為
    九十四年度之新型錄，顯在被告於九十三年間購買上開自動
    拼板機之後，原告自不得以此嗣後始行出版之型錄，作為推
    論被告在此之前，即已明知該專利商品而故意侵害之主觀意
    思，其理甚明；至於原告於九十年間寄發之存證信函，係針
    對另一「木屑製雕花門版」商品，並非系爭商品；另被告自
    九十四年四月十四日另申請「木門板結構改良」專利權開始
    ，迄九十五年九月十五日該專利權遭撤銷止，係因信賴智慧
    財產局之處分，而認為被告享有專利權，且依照該方法製造
    系爭商品。是以，原告對其主張被告侵害系爭專利權之主觀
    歸責要件即故意或過失乙節，應負舉證責任。（三）被告製
    造販售系爭木門之所得，約佔被告年度營利所得百分之五，
    此觀諸被告產品目錄，均以實木產品之銷售為主要收入自明
    ，至於系爭拼板集成之商品，因非被告主要販賣商品，故除
    在目錄未見有此商品外，更未有其他型錄之介紹，依此足證
    此類商品在被告所有收入中所占之比例極低；又被告之九十
    三、九十四年度營利事業所得稅申報書所載內容，係被告整
    年度銷售全部商品之所得，絕非僅銷售系爭侵權商品之所得
    ，自不得將此部分之金額，全部認定為被告銷售系爭侵權商
    品之所得；況因被告在九十三年間，以八十萬元購買製造系
    爭商品之機器，導致九十三年度之營業成本增加，營業毛利
    自然因此而減少，故自不得以九十三年度之營利毛利與其他
    年度營業毛利之差距，作為比較之標準。是以，原告解讀為
    此兩年度所得之差異為四百五十四萬九千八百三十一元，均
    屬於被告銷售系爭侵權商品所得之利益云云，誠屬錯誤之解
    讀；被告亦無法提出九十五年度販賣系爭木門之帳冊資料，
    因被告均將所有帳冊資料交予會計師作帳，會計師作帳後亦
    未保留等語置辯。並聲明：（一）原告之訴及假執行聲請均
    駁回。（二）訴訟費用由原告負擔。（三）如受不利益判決
    ，被告願供擔保，請准宣告免為假執行。
三、下列事實為兩造所是認，並有原告提出之專利證書、專利公
    報、新型專利說明書各一份附卷可憑，堪信為真實：原告為
    系爭新型專利之專利權人，專利期間自八十七年十二月十一
    日起至九十八年十月二十一日止，其專利範圍為１、一種實
    心木門改良，係包含左、右兩直主骨架板及依設定形狀之數
    根橫主骨架板、輔骨架板、內門板所組成；其特徵在於：該
    直、橫主骨架板及輔骨架，係設成一內層體，內層體正、背
    表面設高價材薄片，其側邊設高價材側邊體，該內層體係由
    數根不同紋路之條狀廉價材結合為一體；藉由表面、側邊為
    高價材、內為不同紋路廉價材，而得價格低廉外在質感完全
    相同於高價材及不易變形之實心木門者。２、如前述之實心
    木門改良，其內層體亦可設成短長度廉價材呈參差相接、或
    雙層結合為一體，而達充分利用原本規格不符用途之廢料之
    功效者。３、如前述之實心木門改良，其高價側邊體呈小體
    積條狀，而可方便加工其嵌合槽條者。
四、得心證之理由：本件兩造主要之爭點厥為被告製造並販售之
    系爭木門產品有無侵害原告之專利權？被告若有侵權情事，
    則其主觀上有無故意或過失，及原告所得請求之損害賠償數
    額為何？茲分別說明如下。
(一)被告製造並販售之系爭木門產品有無侵害原告之專利權？
  1.本件被告自認有製造並販賣系爭木門，又本院依兩造之合意
    ，囑託國立雲林科技大學專利侵害鑑定中心鑑定系爭木門是
    否有侵害原告所有系爭專利權，其鑑定結論為，被告所製造
    系爭木門落入原告所有第二○三○三二號新型專利之申請專
    利範圍內（即侵害原告所有系爭專利權）等語，查該中心就
    申請專利範圍與專利侵害之認定，係根據所謂「全部要件原
    則」，該原則之適用在於若待鑑定對象具有申請專利範圍之
    每一個構成要件，且其技術內容相同，構成專利侵權，否則
    即不構成；次為防止專利權人任意擴大申請專利範圍之文義
    範圍，而對申請專利範圍之文義範圍加以限縮，若待鑑定對
    象已為系爭專利之申請專利範圍之文義範圍所涵蓋，但待鑑
    定對象係以實質不同之技術手段達成實質相同之功能或結果
    時，則阻卻文義讀取，應判斷未落入專利權範圍內：末則以
    禁反言原則就專利權人在申請專利過程之任何階段或任何文
    件上，若已明白表示放棄之某些權利，事後在專利權取得以
    後在專利侵害訴訟中，不得再行重為主張已放棄之權利部分
    。本院按以上開鑑定報告其鑑定之程序、原則，係依前開所
    述認定直接侵害之步驟，分別以「全部要件原則」、「均等
    原則」而為先後判定，並無不妥之處，並因原告之專利書內
    未見有任何限縮或放棄性言詞出現，故未進一步作禁反言原
    則之分析等情，經核與智慧財產局之判斷專利侵害之流程相
    符，自堪採信，是被告製造之系爭木門有侵害原告之專利權
    堪信為真實。
  2.原告所有系爭專利之範圍有如上三、所述，被告雖辯以：其
    所製造之木門，內層體部分須使用長度相同之木材及係將木
    材送入機器中切割出嵌合槽條，並非採用獨立製作方式為之
    云云，惟查：木門內層體之接合，是否必須利用長度相同廉
    價材並非系爭專利之保護範圍重點，被告所製造之木門內層
    體須利用長度相同之木材，無礙於其為實質相同技術手段；
    至高價側邊體嵌合方式，為方法專利保護客體，系爭專利為
    物品之構造，故成形方法與系爭專利權保護範圍亦無關，應
    認被告之產品係為實質相同技術手段，是被告所辯自不足信
    。
  3.被告另謂：國立雲林科技大學科技法律研究所鑑定報告第七
    頁所指「重複專利」究為何指？若申請系爭專利之前，該方
    法已見於其他刊物或已公開使用者，或該方法與其他申請在
    先之專利互為相同者，是否即屬重複專利？原告所有系爭專
    利所運用之技術，與被告所舉發之兩案件相為比較，是否足
    以判斷系爭專利應為「重複專利」？有再函詢原鑑定機關之
    必要等語。按「重複專利」者，謂兩個以上專利申請案，其
    專利權範圍相同。若由於疏忽，對於兩個以上相同之發明或
    新型，或對於兩個以上相同或近似之新式授予兩個以上專利
    時，該等專利互為重複專利，互成專利權範圍牴觸之關係（
    經濟部智慧財產局於九十三年間修正後之「專利侵害鑑定要
    點」第二十五頁參照），專利法就此於該法第三十一條定有
    明文。查專利權之有效與否，其授予或撤銷均係專利主管機
    關之權責，鑑定機關無權就此為判斷，當事人若對專利權之
    有效性或申請專利範圍之牴觸與否有爭執時，應透過舉發程
    序以釐清之 (專利法第六十七條、第一百零七條），本件原
    告既獲專利主管機關予以專利，縱被告於本件訴訟審理中對
    之提出舉發，亦不生影響（專利法第一百零八條、第七十三
    條第二項參照）；況被告舉發原告所有系爭專利不符新穎性
    及進步性專利要件之規定，業由經濟部智慧財產局審定舉發
    不成立乙節，有原告提出該局九十六年四月三日（９６）智
    專三（三）０６００６字第０９６２０１９０２１０專利舉
    發審定書影本一件附卷可憑，是依前開說明，被告聲請函詢
    上揭事項及聲請訊問證人潘政尚，自無必要，併此敘明。
（二）被告侵害原告所有系爭專利權，其主觀上有無故意或過失
      ？
   1.原告主張：(1)原告經營之允榮製材股份有限公司所出版之
     型錄廣告第三十六至三十七頁，已將專利證書明示於產品
     廣告型錄之後；(2)且原告早於九十年四月九日即曾以存證
     信函通知被告，不得再為從事侵害原告享有專利權之木屑
     雕花門版生產；(3)被告於九十四年四月十四日曾以侵害原
     告專利權之「木門板結構改構改良」向經濟部智慧財產局
     聲請新型專利，經形式審查而核准，嗣經原告於九十四年
     十一月廿五日向智慧財產局舉發成立後，而撤銷被告之專
     利權，足見被告早已知悉原告擁有系爭專利權等語。
   2.按依專利法第一百零八條準用第七十九條規定，新型專利
     權人應在專利物品或其包裝上標示專利證書號數，並得要
     求被授權人或特許實施權人為之；其未附加標示者，不得
     請求損害賠償。但侵權人明知或有事實足證其可得而知為
     專利物品者，不在此限。本件被告辯稱原告未在其專利商
     品上標示專利字號乙情，為原告所不爭執，固堪信為真實
     ，原告雖主張其經營之允榮製材股份有限公司所出版之型
     錄廣告第三十六至三十七頁，已將專利證書明示於產品廣
     告型錄之後云云，並舉上揭公司九十四年之型錄一份為證
     ，然據被告否認見過該份型錄，且原告於自行印製之產品
     型錄上揭示專利字號，與在專利物品或其包裝上標示專利
     證書號數，究屬有別，自難以此主張被告必然知悉其專利
     權之存在。次查：原告前於九十年四月九日曾以存證信函
     通知被告，不得再為從事侵害原告享有專利權之木屑雕花
     門版生產乙節，固據提出存證信函一份為憑，然觀其內容
     ，係針對另一木屑雕花門版商品，並非系爭木門產品，顯
     與本件無關。再查：被告於九十四年四月十四日曾以「木
     門板結構改良」向經濟部智慧財產局聲請新型專利，經形
     式審查而獲核准，嗣經原告以所營允榮製材股份有限公司
     名義於九十四年十一月廿五日向智慧財產局舉發，經該局
     通知被告答辯，其逾期未答辯，而逕就既有資料審核舉發
     成立，撤銷被告之專利權，並於九十五年九月十五日發函
     通知相關人士等情，為被告是認在卷，並有原告提出經濟
     部智慧財產局九十五年九月十五日（９５）智專三（三）
     ０六００六字第０九五二０七五九三二０號專利舉發審定
     書影本一件附卷可考，舉發人於該舉發案即引原告所有系
     爭專利為證據之一，則縱認被告所辯其於初開發系爭木門
     商品時，確實無明知且非故意侵害原告專利權等語為真，
     然經上開舉發事件，本件原告請求被告賠償其自九十五年
     四月廿六日起至同年六月廿五日止所受損害期間，堪認被
     告於此段期間已知悉原告擁有系爭專利權，其仍繼續製造
     、販賣，主觀上顯有故意。至被告辯稱其係因於九十三年
     間向川劦公司購買拼板機，由其操作手冊，始運用該機器
     嘗試將工廠內堆置之木材製造系爭木門，無故意或過失可
     言云云，並提出川劦企業有限公司製造之「氣／油壓半自
     動拼板機」操作手冊一份為證，然核其內容為機械之結構
     組裝、操作說明及保養維修等諸事項，其中有關該機械之
     若干設計可使木料膠合更加完美、木材含水率之限制及加
     壓時間差異等描述，與被告製造侵害原告專利權之木門係
     屬二事，是被告上開辯詞均不足信。併此敘明。
（三)原告得請求之損害賠償數額為何？
  1.按新型專利權受侵害時，專利權人得請求賠償損害，並得請
    求排除其侵害，有侵害之虞者，得請求防止之。新型專利權
    人為此請求時，對於侵害專利權之物品，得請求銷毀之，此
    觀之專利權法第一百零八條、第八十四條第一、三項規定自
    明。本件，原告起訴就九十五年四月廿六日起至同年六月廿
    五日止之所受損害請求被告賠償，被告製造、販賣系爭木門
    ，至少於該段期間係屬故意侵害原告所有系爭專利權，原告
    據以請求賠償損害自屬有據；原告另請求被告不得銷售侵害
    系爭專利權之產品，現有存貨應予以銷毀乙節，揆諸前開規
    定，亦有理由，併應准許。
  2.復按專利法第一百零八條準用第八十五條第一項第二款規定
    ，專利權人專利權受侵害，請求損害賠償時，得依侵害人因
    侵害行為所得之利益計算其損害，於侵害人不能就其成本或
    必要費用舉證時，以銷售該項物品全部收入為所得利益。本
    件原告起訴就九十五年四月廿六日起至同年六月廿五日止（
    計二個月）之所受損害請求被告賠償，然被告以其未保管帳
    冊為由迄未提出九十五年度（販賣系爭木門）之帳冊資料，
    原告雖主張依被告所提出之九十三、九十四年度營利事業所
    得稅結算申報書，可知被告銷售侵權商品所得之利益為四百
    五十四萬九千八百三十一元（九十四年度營業毛利六百一十
    六萬六千四百零八元減去九十三年度營業毛利一百六十一萬
    六千五百七十七元）云云，然據被告抗辯其以實木產品之銷
    售為主要收入，類似系爭木門之拼板集成之商品，並非被告
    主要販賣商品，且被告所提九十三、九十四年度營利事業所
    得稅申報書，係被告整年度銷售全部商品之所得，絕非僅銷
    售系爭侵權之木門之所得等語。查：被告獨資經營瑞發木材
    廠，資本額五千元，營業項目為木門窗製造乙節，有原告提
    出被告之營業登記資料附卷可稽，為被告所不爭執，是製造
    並販賣系爭木門顯非被告惟一營業，原告主張以其九十三、
    九十四年度營業毛利之差額為銷售侵權木節所得之利益等語
    ，自有未洽；惟按依民事訴訟法第二百二十二條第二項規定
    ，當事人已證明受有損害而不能證明其數額或證明顯有重大
    困難者，法院應審酌一切情況，依所得心證定其數額，本院
    爰以被告九十三年、九十四年度營業毛利（依序為一百六十
    一萬六千五百七十七元、六百一十六萬六千四百零八元）之
    平均數為基準（計算式：【1,616,577＋6,166,408】÷2＝
    3,891,493，不足一元部分四捨五入，下同），即年度平均
    營業毛利為三百八十九萬一千四百九十三元，依被告自認其
    製造販售系爭木門之所得，約佔被告年度營利所得百分之五
    等語，故認被告製造販賣系爭木門之年度營業毛利為十九萬
    四千五百七十五元（計算式：3,891,493×5％＝194,575 ）
    ，因認原告起訴就九十五年四月廿六日起至同年六月廿五日
    止（計二個月）之所受損害請求被告賠償，其金額計為三萬
    二千四百二十九元（計算式：194,575元×2/12年＝32,429
    ）。
  3.又專利法第八十五條第三項規定：「依前二項規定，侵害行
    為如屬故意，法院得依侵害情節，酌定損害額以上之賠償，
    但不得超過損害額之三倍。」。查被告至少於原告求償損害
    期間（九十五年四月廿六日起至同年六月廿五日止），對其
    製造販賣之系爭木門係侵害原告所有系爭新型專利權，係屬
    故意，已如上述，本件依專利法第八十五條第一項第二款規
    定而為計算，被告因本件侵害行為獲利三萬二千四百二十九
    元（即損害額），本院衡以本件侵害之情節，爰於損害額之
    三倍內，即「九萬七千二百八十七」（計算式：32,429元×
    3=97,287元），酌定損害額以上之九萬七千元為本件原告可
    得請求之損害賠償額。
  4.至原告另依專利法第八十五條第二項規定，請求被告賠償減
    損業務上信譽之損害五十萬元部分，惟原告既未舉證其業務
    上之信譽確因被告之侵害而減損，其據而請求被告賠償，殊
    嫌無據，此部分請求應予駁回。
（四）綜上所述，原告本於侵權行為之法律關係，請求被告給付
      十二萬九千四百二十九元及自起訴狀繕本送達翌日即九十
      五年七月廿九起至清償日止，按年息百分之五計算之利息
      ，及被告不得銷售侵害系爭專利權之產品，現有存貨應予
      以銷毀，為有理由，應予准許；逾此所為請求，為無理由
      ，應予駁回。
（五）本判決所命給付之金額未逾五十萬元，合依民事訴訟法第
      三百八十九條第一項第五款規定，就原告勝訴部分，由本
      院依職權宣告假執行，又被告陳明願供擔保聲請宣告免為
      執行，於法並無不合，爰酌定相當金額宣告之。至原告受
      敗訴判決部分，其訴既經駁回，假執行之聲請亦失所附麗
      ，亦應駁回，附此敘明。
（六）本件事證已臻明確，兩造所提其餘攻擊防禦方法及舉證，
      與判決結果不生影響，爰不一一論述。
五、訴訟費用之負擔：民事訴訟法第七十九條。
中      華      民      國  九十六  年  八  月  廿二  日
                        民事第一庭  法  官  簡燕子
以上正本係照原本作成。
如對本判決上訴，應於收受判決書正本後20日內向本院提出上訴
狀。
                                    書記官  林嘉賢
中      華      民      國  九十六  年  八  月  廿二  日
